臺灣高雄地方法院刑事判決
111年度審交訴字第47號
公  訴  人  臺灣高雄地方檢察署檢察官
被      告  陳彥廷


上列被告因公共危險等案件，經檢察官提起公訴（111年度調偵
字第42號），被告於準備程序中就被訴事實為有罪陳述，本院合
議庭裁定由受命法官行簡式審判程序，判決如下：
    主  文
陳彥廷犯無駕駛執照駕車因過失傷害人罪，處有期徒刑肆月，如
易科罰金，以新臺幣壹仟元折算壹日。又犯肇事致人傷害逃逸罪
，處有期徒刑陸月，如易科罰金，以新臺幣壹仟元折算壹日。應
執行有期徒刑捌月，如易科罰金，以新臺幣壹仟元折算壹日。
    事  實
一、陳彥廷未考領普通重型機車駕駛執照，於民國109年12月23日
    7時50分許，騎乘車牌號碼968-HVR號普通重型機車，沿高雄市
    前鎮區正勤路由東往西方向行駛，行經正勤路獅甲社區前時
    ，本應注意車前狀況及兩車並行之間隔，並隨時採取必要之
    安全措施，而依當時天候晴、日間自然光線，柏油路面乾燥
    、無缺陷、無障礙物，視距良好之情形下，並無不能注意之
    情事，竟疏未注意及此，於超車時擦撞同向在前由楊文昌騎
    乘之車牌號碼000-000號普通重型機車，致楊文昌人車倒地
    ，受有左側第四、五、六肋骨骨折、左肩肩峰鎖骨脫位、左
    肘、雙手、手指、左腳踝和背足多處擦傷等傷害。詎陳彥廷
    於肇事後，竟未報警處理，亦未停留現場配合調查並對傷者進
    行即時救護，旋即基於肇事逃逸之犯意，逕行騎機車離開現場，
    嗣經楊文昌報警處理，經警調閱監視器畫面循線查獲上情。
二、案經楊文昌訴由高雄市政府警察局前鎮分局報告臺灣高雄地
    方檢察署檢察官偵查起訴。
    理  由
一、程序方面：
    本件被告陳彥廷所犯為死刑、無期徒刑、最輕本刑為3年以
    上有期徒刑以外之罪，其於準備程序中就被訴事實為有罪之
    陳述，經受命法官告知簡式審判程序之旨，並聽取檢察官、
    被告之意見後，本院合議庭裁定由受命法官行簡式審判程序
    。又本件之證據調查，依刑事訴訟法第273條之2規定，不受
    同法第159條第1項、第161條之2、第161條之3、第163條之1
    及第164條至第170條規定之限制，均合先敘明。
二、認定犯罪事實所憑之證據及理由：
    上開犯罪事實，業據被告於本院審理時坦承不諱（見本院卷
    第31、47、49頁），核與證人即告訴人楊文昌於警詢、偵訊
    時之證述相符，並有阮綜合醫療社團法人阮綜合醫院診斷證
    明書、道路交通事故現場圖、道路交通事故調查報告表（一
    ）、（二）-1、道路交通事故談話紀錄表、疑似道路交通事
    故肇事逃逸追查表、監視器擷取畫面及照片、高雄市政府交
    通局車輛行車事故鑑定委員會鑑定意見書在卷可佐，足認被
    告之自白與事實相符，並有證據補強，洵堪採為論罪科刑之
    依據。從而，本件事證明確，被告上述犯行，洵堪認定，應
    依法論科。
三、論罪科刑：
（一）新舊法比較：
      被告行為後，刑法第185條之4於110年5月28日經總統公布
      修正施行，並自同年5月30日起生效。修正前刑法第185 
      條之4原規定：「駕駛動力交通工具肇事，致人死傷而逃
      逸者，處1年以上7年以下有期徒刑」，修正後則規定：「
      （第一項）駕駛動力交通工具發生交通事故，致人傷害而
      逃逸者，處6月以上5年以下有期徒刑；致人於死或重傷而
      逃逸者，處1年以上7年以下有期徒刑。（第二項）犯前項
      之罪，駕駛人於發生交通事故致人死傷係無過失者，減輕
      或免除其刑」。經比較新舊法，新法依被害人所受傷勢之
      輕重，科以不同法定刑度，其中致人傷害而逃逸之法定刑
      ，由修正前之「處1年以上7年以下有期徒刑」，修正為「
      處6月以上5年以下有期徒刑」刑度，經比較新舊法，修正
      後之規定較有利於被告，是依刑法第2條第1項之規定，應
      適用修正後之刑法第185條之4第1項前段之規定論處。
（二）罪名：
　　　核被告所為，係犯道路交通管理處罰條例第86條第1項、
      刑法第284條前段之無駕駛執照駕車因過失傷害人罪及刑
      法第185條之4第1項前段之肇事致人傷害逃逸罪。被告所
      犯上開2罪，犯意各別，行為互殊，應予分論併罰。至被
      告本件肇事致人傷害逃逸罪是否該當累犯乙節，公訴意旨
      並未主張，遑論具體指出證明方法，是參111年4月27日最
      高法院110年度台上大字第5660號裁定意旨，爰毋庸依職
      權調查並為相關之認定，然因累犯資料本來即可在刑法第
      57條第5款「犯罪行為人之品行」中予以評價，本院審理
      時仍得就被告可能構成累犯之前科、素行資料列為刑法第
      57條第5款所定「犯罪行為人之品行」之審酌事項，併此
      敘明。
（三）刑罰裁量：
　　　爰以行為人之責任為基礎，審酌被告騎乘機車上路，因一
      時疏失未能遵守交通安全規則，肇致本件交通事故，致告
      訴人受傷，精神及身體因而受有痛苦，又於肇事致人受傷
      後逕自駛離現場，所為實有不該；兼衡被告之素行、本件
      犯罪之手段、情節、告訴人所受傷勢之所生危害、被告之
      智識程度、家庭生活、經濟狀況等一切具體情狀（涉被告
      個人隱私，均詳卷），分別量處如主文所示之刑，並均諭
      知易科罰金之折算標準，併定其應執行之刑及諭知易科罰
      金之折算標準。
據上論斷，應依刑事訴訟法第273條之1第1項、第284條之1、第2
99條第1項前段，道路交通管理處罰條例第86條第1項，刑法第2
條第1項但書、第284條前段、第185條之4第1項前段、第41條第1
項前段、第51條第5款，刑法施行法第1條之1，判決如主文。
本案經檢察官王清海提起公訴，檢察官范文欽到庭執行職務。
　　華　　民　　國　　111 　年　　5 　　月　　24　　日
                  刑事第五庭  法  官   黃政忠
以上正本證明與原本無異。
如不服本判決應於收受送達後20日內向本院提出上訴書狀，並應
敘述具體理由；如未敘述上訴理由者，應於上訴期間屆滿後20日
內向本院補提理由書（均須按他造當事人之人數附繕本）「切勿
逕送上級法院」。
「因疫情而遲誤不變期間，得向法院聲請回復原狀」。
中　　華　　民　　國　　111 　年　　5 　　月　　25　　日
                              書記官   儲鳴霄

附錄本判決論罪科刑法條：
中華民國刑法第185條之4第1項
駕駛動力交通工具發生交通事故，致人傷害而逃逸者，處6月以
上5年以下有期徒刑；致人於死或重傷而逃逸者，處1年以上7年
以下有期徒刑。

中華民國刑法第284條
因過失傷害人者，處1年以下有期徒刑、拘役或10萬元以下罰金
；致重傷者，處3年以下有期徒刑、拘役或30萬元以下罰金。

道路交通管理處罰條例第86條第1項
汽車駕駛人，無駕駛執照駕車、酒醉駕車、吸食毒品或迷幻藥駕
車、行駛人行道或行經行人穿越道不依規定讓行人優先通行，因
而致人受傷或死亡，依法應負刑事責任者，加重其刑至2分之1。